臺灣花蓮地方法院刑事判決　　　　　　 100年度訴緝字第20號
公　訴　人　臺灣花蓮地方法院檢察署檢察官
被　　　告　黃東河
上列被告因違反森林法等案件，經檢察官提起公訴（100 年度偵
字第82號），被告於準備程序進行中，就被訴事實為有罪之陳述
，本院乃裁定改依簡式審判程序審理，並判決如下：
    主  文
黃東河攜帶兇器竊取森林副產物，累犯，處有期徒刑柒月。扣案
之剉刀肆支、鏡子壹支均沒收。
    事實即理由
一、程序事項：按除簡式審判程序、簡易程序及第376條第1款、
    第 2款所列之罪之案件外，第一審應行合議審判，刑事訴訟
    法第284條之1定有明文；查該條業於本件繫屬以前經公布施
    行，而本案關於被告黃東河部分原起訴之罪名，固為森林法
    第52條第1項第6款，然檢察官於本院準備程序時，已當庭陳
    明本案起訴事實並未載明被告黃東河搬運贓物而使用車輛之
    構成要件事實，且敘明係由同案被告簡良勳載送被告黃東河
    下山，而無搬運贓物之情形，故上開罪名部分，係屬贅載，
    應予刪除等語，復經審酌被告黃東河及同案被告簡良勳、林
    志明所述情節，以及相關事證，本院認檢察官上開所述，核
    無不合（詳如後述），從而本案就被告黃東河所犯罪名，經
    檢察官當庭為如上之更正後，即與刑事訴訟法第376條第2款
    之規定相符，自當有首開規定之適用，即其法院組織應為獨
    任審判無誤（最高法院100年度臺上字第4113 號判決意旨參
    看）。又被告黃東河所犯者，非為死刑、無期徒刑、最輕本
    刑為3 年以上有期徒刑之罪或高等法院管轄第一審案件，其
    於準備程序進行中，先就被訴事實為有罪之陳述，經告知其
    簡式審判程序之旨，並聽取公訴人及被告之意見後，本院依
    刑事訴訟法第273條之1第1 項之規定，獨任裁定進行簡式審
    判程序，且依同法第273條之2規定，簡式審判程序之證據調
    查，不受同法第159條第1項、第161條之2、第161條之3、第
    163條之1及第164條至第170條規定之限制，合先敘明。
二、本案犯罪事實及證據，就犯罪事實關於本案山區所屬之林班
    地編號，補充為「秀姑巒事業區第59林班地」（非屬保安林
    地），又簡良勳搭載黃東河前往山區之時間，補充為「99年
    9月15日上午6時許」，黃東河攜帶之工具，補充「鐮刀1 把
    （未扣案）」。證據部分，補充：被告黃東河於本院準備程
    序及審理時之自白、證人即同案被告簡良勳、林志明於本院
    準備程序及審理時之陳述、行政院農業委員會林務局花蓮林
    區管理處100年4月1日花玉政字第1008610872 號函暨檢附之
    扣案之牛樟芝、金線蓮之山價價格查定書各1 份、贓物保管
    條1 紙，另「扣押物品目錄表」則更正為「扣押筆錄暨扣押
    物品目錄表」。餘均引用檢察官起訴書（如附件）所載。
三、按所謂「副產物」，指樹皮、樹脂、種實、落枝、樹葉、灌
    藤、竹筍、草類、菌類及其他主產物以外之林產物，國有林
    林產物處分規則第3條第2款著有明文；查本案遭被告黃東河
    盜採之牛樟芝係屬菌類，金線蓮則應屬樹葉，自均屬森林法
    所稱之副產物無訛。又刑法第321條第1項第3 款之攜帶兇器
    竊盜罪，係以行為人攜帶兇器竊盜為其加重條件，此所謂兇
    器，其種類並無限制，凡客觀上足對人之生命、身體、安全
    構成威脅，具有危險性之兇器均屬之，且祇須行竊時攜帶此
    種具有危險性之兇器為已足，並不以攜帶之初有行兇之意圖
    為必要（最高法院79年臺上字第5253號判例意旨參照）；查
    扣案之剉刀4支、鏡子1支均係被告黃東河所有，用以採取牛
    樟芝之用一節，業據其自承在卷，而該等剉刀均係金屬材質
    ，尖端銳利，若持以揮擋擊刺，均足對人之生命、身體、安
    全構成威脅，實具有危險性，自均屬兇器無訛。是核被告黃
    東河所為，係犯森林法第50條之竊取森林副產物罪，即應依
    刑法第321條第1項第3 款之攜帶兇器竊盜罪處斷；至於起訴
    意旨就被告黃東河竊取森林副產物之犯行部分，認係涉犯森
    林法第52條第1項第6款之加重竊取森林副產物罪嫌部分，業
    經檢察官當庭更正如上，且查同案被告簡良勳雖有分別駕駛
    車輛載送同案被告林志明及被告黃東河前往本案山區竊取森
    林副產物之幫助犯行，然欲搭載者，係同案被告林志明及被
    告黃東河，並非欲載運其等所盜採之物品一節，業據同案被
    告簡良勳、林志明於本院準備程序及審理時陳述明確，互核
    與被告黃東河於本院準備程序時所述情節相符；又被告黃東
    河所盜採之牛樟芝、金線蓮等森林副產物之重量及體積均屬
    微小，且均係在其所攜帶之背包內取出乙情，此觀現場照片
    自明，是該等牛樟芝、金線蓮既可置入被告黃東河之隨身攜
    帶背包內而帶離現場，自無須使用車輛搬運之；況同案被告
    簡良勳所駕駛之吉普車實與一般自用小客車無異，此觀卷附
    之該車照片自明，且除同案被告簡良勳、林志明及被告黃東
    河外，亦有搭載「廖利報」之人一節，業據其等供述在卷，
    衡情若同案被告簡良勳確有駕駛車輛搬運贓物之意，當應使
    用車內空間更大之車輛，始能於自行駕車並搭載另外3 人之
    情形下，仍有足夠之空間可放置並搬運所竊得之森林主、副
    產物或其他物品，即無使用搭載其他3 人後，車內空間已所
    剩無幾之本案吉普車之可能，是同案被告簡良勳、林志明及
    被告黃東河就此所供，應屬可信，前述檢察官當庭更正一節
    ，復係於二者基本社會事實同一之情形下為妥適之變更，自
    屬合法，本院自亦無庸依法變更起訴法條；另被告黃東河於
    實施本案犯行後，刑法第321條於100年1月10 日修正，於同
    年1月26日公布，並自同年1月28日施行，修正前之法定刑原
    為「6月以上、5年以下有期徒刑」，修正後變更為「6 月以
    上、5年以下有期徒刑，得併科新臺幣10萬元以下罰金」，
    法定本刑增訂罰金刑，涉及科刑規範變更，自有新舊法比較
    之必要；而被告黃東河本案犯行，若適用舊法，無須併科罰
    金，若適用新法，則得審酌是否有併科罰金之必要，比較結
    果，應適用舊法對被告黃東河較為有利，依刑法第2條第1項
    前段規定，應適用修正前之刑法第321 條論處，均併予指明
    。查被告黃東河有如起訴書犯罪事實欄所示之前科執行完畢
    ，有臺灣高等法院被告前案紀錄表1份在卷供參，其於5年內
    故意再犯本案有期徒刑以上之罪，為累犯，應依刑法第47條
    第1項規定加重其刑。
四、爰審酌被告黃東河前科累累，素行非佳，前已有違反森林法
    之犯罪紀錄，仍擅自進入本案林地竊取森林副產物，觀念實
    有偏差，惟所竊得之牛樟芝、金線蓮之數量均微，且已遭查
    獲而交付保管，是其犯罪所生之危害及所得之利益均非鉅，
    復係為治療己身疾病而為本案犯行，惡性非重，兼衡其智識
    程度、生活狀況，以及終能坦承犯行之犯後態度等一切情狀
    ，量處如主文所示之刑，以示懲儆。
五、扣案之上開剉刀、反射鏡等物，均為被告黃東河所有，用以
    採取牛樟芝一節，業據其陳述明確，爰依刑法第38條第1 項
    第2款、第3項前段規定宣告沒收之；至於其雖陳明當時併有
    攜帶鐮刀1 把供其採取牛樟芝所用之工具，現在應該還找的
    到等語，然該鐮刀迄未扣案，亦非違禁物，為避免將來執行
    上之困難，爰不併予宣告沒收之，附此敘明。
據上論斷，應依刑事訴訟法第284條之1、第273條之1第 1項、第
299條第1項前段、第310條之2、第454條第2項，森林法第50條，
刑法第11條前段、第2條第1項前段，修正前刑法第321條第1項第
3款，刑法第47條第1項、第38條第1項第2款，判決如主文。
本案經檢察官施育傑到庭執行職務
中    華    民    國   100    年    11    月    9     日
                  刑事第四庭    法  官  黃鴻達
以上正本證明與原本無異。
如不服本判決應於收受送達後10日內向本院提出上訴書狀，並應
敘述具體理由。其未敘述上訴理由者，應於上訴期間屆滿後20日
內向本院補提理由書(均須按他造當事人之人數附繕本)「切勿逕
送上級法院」。告訴人或被害人如對於本判決不服者，應具備理
由請求檢察官上訴，其上訴期間之計算係以檢察官收受判決正本
之日期為準。
中    華    民    國   100    年    11    月    9     日
                                書記官
附錄本判決論罪之法律條文：
森林法第50條
竊取森林主、副產物，收受、搬運、寄藏、收買贓物或為牙保者
，依刑法規定處斷。
中華民國刑法(舊 100.01.26 以前)第321條
犯竊盜罪而有左列情形之一者，處6月以上5年以下有期徒刑：
一  於夜間侵入住宅或有人居住之建築物、船艦，或隱匿其內而
    犯之者。
二  毀越門扇、牆垣或其他安全設備而犯之者。
三  攜帶兇器而犯之者。
四  結夥三人以上而犯之者。
五  乘火災、水災或其他災害之際而犯之者。
六  在車站或埠頭而犯之者。
前項之未遂罰之。